Inventaris van het archief van het Ministerie van Binnenlandse Zaken: Werkgroep Voorbereiding Nieuwe Pensioenwet, (1945) 1958-1966
Nationaal Archief, Den Haag
Ministerie van Binnenlandse Zaken: Werkgroep Voorbereiding Nieuwe Pensioenwet
BiZa / Nieuwe Pensioenwet
1945-1966
merendeel 1958-1966
B24502
2.00 meter; 54 inventarisnummers.
Normale geschreven, getypte en gedrukte documenten, geen bijzondere handschriften.
Nationaal Archief, Den Haag
Werkgroep Voorbereiding Nieuwe Pensioenwet
Het archief bevat onder meer vergaderverslagen van de werkgroep, stukken betreffende de totstandkoming van de tekst van de Pensioenwet 1966, reacties van verschillende ministeries op het wetsontwerp, wijzigingen in het wetsontwerp, alsmede stukken betreffende advisering inzake de financieel-economische positie van het Algemeen Burgerlijk Pensioenfonds.
Archiefvorming
Geschiedenis van de archiefvormer
De Pensioenwet 1922 is in de loop der tijden veranderd en aangepast aan nieuwe wettelijke bepalingen. Deze beïnvloedden rechtstreeks haar toepassing. Op grond van deze ontwikkeling werd gestreefd naar een generale herziening van de Pensioenwet 1922. In eerste instantie werd voor dit doel in 1949 de Staatscommissie voor de Pensioenwetgeving ingesteld, die haar werkzaamheden in 1958 afsloot. Haar taakopvolger werd de Werkgroep Voorbereiding Nieuwe Pensioenwet. Ingevolge het schrijven van de minister van Binnenlandse Zaken d.d. 15 februari 1958, no. 5709&, Hoofdafdeling Overheidspersoneelszaken, afdeling Pensioenen en Wachtgelden, werd deze werkgroep (aanvankelijk Gespreksgroep genoemd) ingesteld met vertegenwoordigers van de ministeries van Binnenlandse Zaken, Financiën, Sociale Zaken en Volksgezondheid, Defensie, van de Nederlandse Spoorwegen en van de Pensioenraad, om zich te beraden over het eindrapport van de Staatscommissie en over hetgeen ter voorbereiding van het wetsontwerp gedaan moest worden. De taak werd nader omschreven als het samenstellen van een nota voor de minister van Binnenlandse Zaken, waarbij bepaalde onderwerpen in de beleidssfeer buiten de besprekingen zouden vallen.
De opdracht omvatte de toetsing van de eindvoorstellen van de Staatscommissie op:
de aanvaardbaarheid in het algemeen
de administratief-technische uitvoerbaarheid
de financiële consequenties
De volgende onderwerpen, die in de beleidssfeer van de regering lagen, werden buiten de besprekingen gelaten:
instelling van de raad voor de pensioenwetgeving
automatische aanpassing van de pensioenen
verplaatsing van ambtenaren (in een latere fase werd dit onderwerp wel door de Werkgroep behandeld).
In het voorjaar van 1959 kwam een eerste voorontwerp van de nieuwe pensioenwet gereed op basis van een nota van de Werkgroep uit december 1958. De voortgang in deze Werkgroep liep de nodige vertraging op door de financiële problematiek van het Algemeen Burgerlijk Pensioenfonds en door de vraag hoe de aanpassing aan de AOW en AWW moest worden geregeld. De Pensioenmaatregel 1963 werd vervolgens ook in het wetsontwerp verwerkt, dat tenslotte leidde tot de Algemene Burgerlijke Pensioenwet (Wet van 6 januari 1966, Stb. 6).
Geschiedenis van het archiefbeheer
De Werkgroep werd op 15 februari 1958 door de minister van Binnenlandse Zaken ingesteld. Met het verschijnen van de Algemene Burgerlijke Pensioenwet op 6 januari 1966 eindigden de werkzaamheden van de Werkgroep. Over deze periode loopt het grootste gedeelte van het archief.
De archiefvorming geschiedde door de afdelingsregistratuur van de hoofdafdeling Overheidspersoneelszaken van het Ministerie van Binnenlandse Zaken.
Het archief van de Werkgroep berustte aanvankelijk bij de afdeling Pensioenen en Wachtgelden in het gebouw van de vroegere Pensioenraad bij het Algemeen Burgerlijk Pensioenfonds aan de Benoordenhoutseweg 46 in 's-Gravenhage. Later werd het overgebracht naar het Centraal Semi Statisch Archief van het ministerie aan de Schedeldoekshaven 200 in Den Haag.
De verwerving van het archief
Overbrenging van een overheidsarchief
Inhoud en structuur van het archief
2.04
Selectie en vernietiging
Door de registraturen van het ministerie is het archief geschoond met behulp van de vernietigingslijsten van de op 25 januari 1961 vastgestelde en op 14 juli 1967 aangevulde vernietigingslijst van het Ministerie van Binnenlandse Zaken.
Het ter bewerking aangeboden archief werd ontdaan van dubbele exemplaren, die in ruime mate in het archief aanwezig waren. Van 1,65 m archief bleef na de bewerking 1,20 m over, wat neerkomt op een vernietigingspercentage van 27%.
Aanwijzingen voor de gebruiker
Openbaarheidsbeperkingen
Volledig openbaar.
Materiële beperkingen
Aanvraaginstructie
Openbare archiefstukken kunnen online worden aangevraagd en gereserveerd. U kunt dit ook via de terminals in de studiezaal van het Nationaal Archief doen. Om te kunnen reserveren dient u de volgende stappen te volgen:
U maakt een profiel aan op www.gahetna.nl, en logt vervolgens in
Via de archiefinventaris (alleen de beschrijvingen met rode nummers) selecteert u het gewenste archiefstuk door op de knop 'Reserveren' te klikken
In het volgende scherm geeft u aan op welke dag u het archiefstuk wilt inzien
Indien u zich bevindt in de studiezaal en een tafelnummer heeft ontvangen kunt u dit nummer vermelden. Als u geen tafelnummer heeft kunt u tafelnummer 777 laten staan
Vervolgens bevestigt u uw reservering door deze te versturen.
Verwant materiaal
Beschikbaarheid van kopieën
Verwante archieven
2.04.65 - Inventaris van het archief van het Ministerie van Binnenlandse Zaken: Staatscommissie voor de Pensioenwetgeving, (1936) 1949-1958 (1960)
Beschrijving van de series en archiefbestanddelen
- Algemeen, 1
  - Verslagen van de vergaderingen., 1948-1964; 1; 1 pak
  - Stukken betreffende het geven van voorlichting over de Pensioenmaatregel 1963 en het ontwerp van de nieuwe Pensioenwet., 1962-1966; 2; 1 pak
  - Nota betreffende de parlementaire geschiedenis van het rechtskarakter van het pensioen., 1842-1937, z.d.; 3; 1 stuk
  - Nota houdende een overzicht van tussen 1920 en 1926 behandelde pensioenregelingen., z.d.; 4; 1 stuk
- Totstandkoming Pensioenwet 1966, 2
  - BESTUDERING VAN DE VOORSTELLEN VAN DE STAATSOMMISSIE VOOR DE PENSIOENWETGEVING, 2.1
    - Stukken betreffende bespreking van het eindrapport van de Staatscommissie op ministerieel en provinciaal niveau., 1948-1959; 5; 1 omslag
    - Dossier inzake totstandkoming van de nota Herziening Pensioenwetgeving., 1958; 6; 2 omslagen
    - Nota's betreffende het eindrapport van de Werkgroep inzake totstandkoming van de nieuwe Pensioenwet., 1958-1959; 7; 1 omslag
  - VASTSTELLING VAN DE TEKST VAN HET WETSONTWERP, 2.2
    - Stukken betreffende totstandkoming van de tekst van de nieuwe Pensioenwet., 1955-1965; 8-13; 3 pakken en 3 omslagen
      - Tekstno. P 1-P 205., 8
      - Hoofdstukken A, C, E-L, O-R, T-V., 9
      - Wetsontwerpen. 1961, 1962, 1964., 10
      - Pensioengrondslag., 11; 1 omslag
      - Schema pensioenwet., 12; 1 omslag
      - Memorie van toelichting., 13; 1 omslag
    - Stukken betreffende totstandkoming van de tekst van afzonderlijke hoofdstukken van de nieuwe Pensioenwet., 1946-1964; 38-54; 2 pakken en 3 omslagen
      - Hoofdstuk G., 38
      - Hoofdstuk H., 39
      - Hoofdstuk I., 40
      - Hoofdstuk J., 41
      - Hoofdstuk K., 42
      - Hoofdstuk L., 43
      - Hoofdstuk M., 44
      - Hoofdstuk N., 45
      - Hoofdstuk O., 46
      - Hoofdstuk P., 47
      - Hoofdstuk Q., 48
      - Hoofdstuk R., 49
      - Hoofdstuk S., 50
      - Hoofdstuk T., 51
      - Hoofdstuk U., 52
      - Hoofdstuk V., 53
      - Hoofdstuk W., 54
    - Stukken betreffende herziening van de invaliditeitsverzekering en de invloed hiervan op de nieuwe Pensioenwet., 1956-1963; 14; 1 omslag
    - Stukken betreffende regeling van de drempeltijd., 1958, 1964; 15; 1 omslag
    - Stukken betreffende advisering van de Werkgroep door instellingen en verenigingen over algemene pensioenvraagstukken., 1958-1965; 16; 1 pak
    - Stukken betreffende artikelsgewijze totstandkoming van de nieuwe Pensioenwet., 1959-1960; 17; 1 omslag
    - Stukken betreffende behandeling van de hoofdzaken van de nieuwe Pensioenwet in de Raad voor de Burgerlijke Rijksdienst., 1959-1965; 18; 1 pak
    - Stukken betreffende bespreking van verschillende pensioenvraagstukken met de Pensioenraad., 1961; 19; 1 omslag
    - Stukken betreffende behandeling van het vraagstuk inzake nadelig pensioeneffect van tijdelijke uitkering ineens., 1961-1962; 20; 1 omslag
    - Stukken betreffende interdepartementaal overleg inzake regeling van het invaliditeitspensioen en het weduwen-en wezenpensioen in de nieuwe Pensioenwet., 1961-1964; 21; 1 pak
    - Stukken betreffende reacties van verschillende ministeries op het ontwerp van de nieuwe Pensioenwet., 1963-1965; 22; 1 pak
    - Stukken betreffende totstandkoming van anticumulatiebepalingen., 1964-1965; 23; 1 omslag
    - Dossier inzake het aanbrengen van wijzigingen in het wetsontwerp naar aanleiding van de parlementaire behandeling., 1964-1966; 24; 2 pakken
    - Stukken betreffende bepaling van de groepen pensioengerechtigden., 1965-1966; 25; 1 pak
    - Brief van de gemeente Gouda aan de voorzitter van de Eerste Kamer inzake financiële consequenties verbonden, aan de invoering van de nieuwe Pensioenwet., 1965; 26; 1 stuk
  - ADVISERING BETREFFENDE-DE FINANCIEEL-ECONOMISCHE POSITIE VAN HET ALGEMEEN BURGERLIJK PENSIOENFONDS, 2.3
    - Stukken betreffende voorbereiding van een wetsontwerp inzake sanering van het Algemeen Burgerlijk Pensioenfonds., 1945-1946,1955-1960; 27; 1 pak
    - Dossier inzake advisering betreffende wijziging van hoofdstuk V van de Rijksbegrotingen op grond van toeslagen aan gepensioneerden., 1958-1962 1953-1962; 28; 1 pak
    - Stukken betreffende kostenberekening voor het Algemeen Burgerlijk Pensioenfonds in verband met wijzigingen in de pensioenregelingen voor burgerlijke ambtenaren., 1955-1964; 29; 1 omslag
    - Stukken betreffende commentaar op de 11e wetenschappelijke balans van het Algemeen Burgerlijk Pensioenfonds., 1957-1958; 30; 1 omslag
    - Stukken betreffende commentaren op de minderheidsnota van Jac. Olie jr., gewezen wiskundig adviseur van de Pensioenraad en het Algemeen Burgerlijk Pensioenfonds, alsmede lid van de Staatscommissie voor de Pensioenwetgeving., 1958; 31; 1 omslag
- Advisering aan de regering over totstandkoming van verschillende pensioenmaatregelen, 3
  - Stukken betreffende totstandkoming van een ontwerp voor de Algemene Militaire Pensioenwet., 1959-1961, 1964; 32; 1 pak
  - Stukken betreffende totstandkoming van de Algemene Ouderdomsverzekering., 1959-1960,1963-1965; 33; 1 pak
  - Stukken betreffende totstandkoming van een ontwerp voor de Spoorwegpensioenwet., 1960,1963-1964; 34; 1 omslag
  - Stukken betreffende advisering inzake vervroegd ouderdomspensioen., 1961; 35; 1 omslag
  - Stukken betreffende totstandkoming van wetsontwerpen inzake de Pensioenmaatregel., 1963; 36; 1 pak
  - Stukken over handelingen van de Tweede Kamer inzake wijzigingen in de overheidspensioenwetgeving., 1963-1966; 37; 1 omslag